【裁判字號】    97,易,605
【裁判日期】    970729
【裁判案由】    竊盜
【裁判全文】
臺灣彰化地方法院刑事判決               97年度易字第605號
公  訴  人  臺灣彰化地方法院檢察署檢察官
被      告  丁○○
選任辯護人  乙○○律師
上列被告因竊盜案件，經檢察官聲請簡易判決處刑（97年度偵字
第504 號），本院彰化簡易庭認為不宜逕以簡易判決處刑，簽移
由本院改依通常程序審理（97年度彰簡字第379 號），本院判決
如下：
    主  文
丁○○無罪。
    理  由
一、公訴意旨略以：被告丁○○意圖為自己不法之所有，於民國
    96年4 月8 日某不詳時間，以不詳方式進入被害人丙○○位
    於彰化縣彰化市○○路221 巷28弄9 號6 樓住處，在屋內客
    廳桌下置物臺，徒手竊得丙○○放置於皮包內之現金新臺幣
    （下同）9,000 元，又竊得丙○○擺放於化妝箱內之現金1,
    100 元，因認被告涉犯刑法第320 條第1 項竊盜罪嫌及同法
    第306 條第1 項侵入住宅罪嫌。
二、按犯罪事實應依證據認定之，無證據不得認定犯罪事實；不
    能證明被告犯罪者，應諭知無罪之判決，刑事訴訟法第154
    條第2 項、第301 條第1 項分別定有明文。又刑事訴訟法上
    所謂認定犯罪事實之證據，係指足以認定被告確有犯罪行為
    之積極證據而言，如未能發現相當證據或證據不足以證明，
    自不能以推測或擬制之方法，以為裁判基礎。而認定不利於
    被告之事實，須依積極證據，苟積極證據不足為不利被告之
    認定，若證據資料在經驗科學上或論理法則上尚有對被告較
    為有利之存疑，而無從依其他客觀方法排除此項合理之可疑
    ，即不得以此資料作為斷罪之基礎。且刑事訴訟制度受「倘
    有懷疑，則從被告之利益為解釋」、「被告應被推定為無罪
    」之原則所支配，故得為訴訟上之證明者，無論為直接或間
    接證據，須客觀上於一般人均不致有所懷疑而達於確信之程
    度者，始可據為有罪之認定，倘其證明尚未達於「確信」之
    程度，而有合理可疑存在時，即難據以為被告不利之認定。
三、公訴人認被告涉有竊盜及侵入住宅罪嫌，無非係以證人即被
    害人丙○○之指訴、竊盜案件現場勘查報告表、內政部警政
    署刑事警察局96年10月17日刑紋字第0960156153鑑驗書，為
    其論據。訊據被告堅決否認有何上開犯行，辯稱：伊並未為
    本件竊盜及侵入住宅犯行等語。辯護人則為被告辯稱：被告
    並無偷竊之犯罪事實，且被告曾於91年6 月15日起至同年10
    月29日間，在彰化縣秀水鄉○○路86巷5 之7 號「大彰化搬
    家起重」負責人甲○○處受雇為搬家工人，並曾於工作期間
    至被害人丙○○所居住之大樓為搬家工作，實無法僅由門上
    採得被告之指紋，推論係被告為偷竊行為等語。
四、經查：
  (一)被害人丙○○係從事按摩業，居住於彰化縣彰化市○○路22
    1 巷28弄9 號6 樓，住處平日有其他人進出；其於96年4 月
    7 日晚間11時許，經清點過後，將零錢、500 元及100 元鈔
    票（總計1,100 元）放置於上開住處客廳桌上之化妝箱內，
    並將1,000 元鈔票（總計9,000 元）放置於客廳桌下之皮夾
    內，當日晚上係單獨一人在住處內看電視、睡覺，且未再離
    開住處，迄至翌日即同年月8 日上午11時20分許出門時，皮
    夾及化妝箱仍在原先放置之位置，惟其出門前並未再去查看
    該等現金，其該次出門係於同日上午11時40分許返家，嗣於
    同日下午3 、4 時許欲再次出門時，始發現上開1 萬100 元
    已不見等情，業經證人即被害人丙○○於本院審理時結證明
    確（見本院97年7 月15日審判筆錄第7 至11頁）。觀諸證人
    丙○○上述證述情節，其於置放現金於上開處所後，自96年
    4 月8 日凌晨0 時許睡眠至同日早上7 時許，此段睡眠時間
    固有可能為本件竊盜犯行之犯罪時間，惟被害人丙○○於睡
    眠時間前後至營業時間前，皆係1 人在家，其置放金錢位置
    處若有變動，當為被害人丙○○所警覺，然其至96年4 月8
    日上午11時20分許離開住處為止，皆未發現異狀，顯然當時
    遭竊之可能性較小；而被害人丙○○於嗣後於當日上午11時
    20分許至11 時40 分許離開住處，因其時已在營業時間中，
    於家中有人出入之情況下，被害人對住處內部物品之擺設位
    置是否異動未特別留意，迄至同日下午3 、4 時許始發現失
    竊，核與常情無違；綜上各節交互以觀，被害人上開現金遭
    竊時間及住宅遭侵入時間，應為96年4 月8 日上午11時20分
    許至同日上午11時40分許之間，始屬合理。
  (二)被告於96年4 月間係在臺北市文山區○○○路○ 段之賺興安
    菜行工作，於96年4 月7 日正常出勤，於96年4 月8 日當
    日係自早上6 時49分許上班，至同日下午4 時12時許下班，
    有興安門市員工出勤紀錄影本1 紙在卷為憑（見本院卷），
    由此可知於被害人財物可能遭竊之期間，被告係在臺北市生
    活及工作，且在96年4 月8 日上午11時20分許至11時40分許
    間，顯然無法出現在本件竊盜犯罪行為地，是本件竊盜及侵
    入住宅犯行之犯罪行為人是否為被告，誠屬有疑。
  (三)公訴人雖提出現場勘察報告表、採證照片及上開內政部警政
    署刑事警察局鑑驗書，證明在被害人住處大門內側所採集之
    指紋1 枚與被告右食指指紋相符（詳見偵卷第19、22、28頁
    ），惟被告前曾任職於大彰化搬家起重公司，受僱於甲○○
    ，甲○○曾於91年9 月14日及同年月18日派遣被告至彰化縣
    彰化市○○路221 巷28弄9 號迪斯耐大樓（即被害人所居住
    之大樓）搬家，搬家過程中會到該大樓各棟之其他住家發送
    宣傳名片等情，業據證人甲○○結證無訛（見本院97年7 月
    15日審判筆錄第12至17頁），並有大彰化搬家起重公司工作
    紀錄1 份在卷可稽（見本院卷），且證人甲○○並明確證述
    ：伊雖不確定91年9 月14日被告有無發送名片至各住戶，惟
    確定同年月18日之名片為被告所發放，因當日之搬運人員中
    ，尤政華係新人，擔任助手，被告較資深，所以伊交代被告
    負責發名片等語（見同上審判筆錄第15、17頁）。揆諸證人
    證述情節，顯見被告極有可能於發放名片過程中，在被害人
    住處大門上留存指紋，自不得僅以上開指紋鑑定資料，遽認
    被告涉犯本件竊盜及侵入住宅犯行；公訴意旨以被害人大門
    內側採得被告指紋，即行推論被告為本件竊盜及侵入住宅犯
    行之犯罪行為人，實屬速斷。
五、綜上，被告於本件竊盜及侵入住宅犯行之犯罪時間，係在臺
    北市生活及工作，且在96年4 月8 日上午11時20分許至11時
    40分許係在臺北市之賺興安菜行上班，顯無可能出現於犯
    罪行為地，且其前曾至被害人住處大樓搬家及逐戶發放名片
    ，亦可能係於當時在被害人大門內側留下指紋，從而，被告
    是否為本件竊盜及侵入住宅案件之犯罪行為人，實有合理之
    懷疑存在，揆諸上揭說明，自不得僅以上開勘察報告、採證
    照片及指紋之鑑定報告，遽認被告有公訴人指述之竊盜及侵
    入住宅犯行。此外，復查無其他積極證據足以證明被告有竊
    盜及侵入住宅犯行，此部分自屬不能證明被告犯罪，應諭知
    被告無罪。
據上論斷，應依刑事訴訟法第452 條、第301 條第1 項，判決如
主文。
本案經檢察官余建國到庭執行職務。
中    華    民    國    97    年    7     月    29    日
                  刑事第五庭    審判長法官  余仕明
                                法      官  簡婉倫
                                法      官  楊舒嵐
以上正本證明與原本無異。
如不服本判決，應於判決送達後10日內，向本院提出上訴書狀，
上訴書狀應「敘述具體上訴理由」，並按他造當事人之人數附繕
本。「切勿逕送上級法院」。
告訴人或被害人對於判決如有不服具備理由請求檢察官上訴者，
其上訴期間之計算係以檢察官收受判決正本之日期為準。
檢察官得上訴。
中    華    民    國    97    年    7     月    30    日
                                書  記  官  張木松


司法院資訊處製作；財團法人民間司法改革基金會備份。
